臺灣高雄地方法院民事裁定
108年度消債更字第365號
聲  請  人  蕭嘉琳（原名：蕭恒如）
0000000000000000

0000000000000000

0000000000000000

代  理  人  郭蔧萱律師
上列當事人因消費者債務清理事件聲請更生，本院裁定如下：
    主  文
聲請人蕭嘉琳自中華民國一○九年二月二十五日下午四時起開始
更生程序。
命司法事務官進行本件更生程序。
    理  由
一、按債務人不能清償債務或有不能清償之虞者，得依本條例所
    定更生或清算程序，清理其債務；債務人無擔保或無優先權
    之本金及利息債務總額未逾新臺幣（下同）12,000,000元者
    ，於法院裁定開始清算程序或宣告破產前，得向法院聲請更
    生；法院開始更生程序之裁定，應載明其年、月、日、時，
    並即時發生效力；法院開始更生或清算程序後，得命司法事
    務官進行更生或清算程序，必要時得選任律師、會計師或其
    他適當之自然人或法人1人為監督人或管理人，消費者債務
    清理條例（下稱消債條例）第3條、第16條第1項、第42條第
    1項、第45條第1項分別定有明文。
二、聲請意旨略以：伊有不能清償債務情事，前依消債條例規定
    ，向本院聲請調解債務清償方案，惟調解不成立。伊又未經
    法院裁定開始清算程序或宣告破產，爰聲請更生等語。
三、經查：
  ㈠聲請人前於民國108年8月12日提出債權人清冊，向本院聲請
    調解債務清償方案，經本院108年度司消債調字第408號受理
    ，於108年9月10日調解不成立，聲請人於同日以言詞聲請更
    生等情，業經本院依職權調閱上開調解卷宗核閱無訛。
  ㈡聲請人於106年度至107年度均無申報所得，名下無財產，有
    新光人壽團險，無解約金；又聲請人自102年4月起於那個年
    代杏仁豆腐冰店擔任門市服務員，工作時間自11時至18時，
    月休8日，106年時薪135元，每月收入約21,270元，並有過
    年紅包6,000元，107年時薪140元，每月收入約22,050元，
    另有過年紅包10,000元，108年時薪150元，如業績達成有1,
    000元獎勵，每月收入約24,000元，現未領取任何補助，成
    年子女亦未給付扶養費等情，有財政部高雄國稅局106年至1
    07年綜合所得稅各類所得資料清單及財產歸屬資料清單【本
    院108年度司消債調字第408號卷（下稱調卷）第6至8頁】、
    財產及收入狀況說明書（調卷第5頁）、債權人清冊（本案
    卷第38頁）、戶籍謄本（調卷第15頁）、勞工保險被保險人
    投保資料表（調卷第9頁）、個人商業保險查詢結果表（本
    案卷第17頁）、財團法人金融聯合徵信中心前置協商專用債
    權人清冊（調卷第23至25頁）、信用報告（調卷第26至27頁
    ）、屏東縣政府函（本案卷第61頁）、高雄市政府都市發展
    局函（本案卷第62頁）、勞動部勞動力發展署高屏澎東分署
    函（本案卷第64頁）、勞動部勞工保險局函（本案卷第63頁
    ）、存簿（本案卷第20至31頁、第43至60頁）、在職工資收
    入證明（調卷第10頁、本案卷第14頁）、收入說明書（本案
    卷第15頁）、新光人壽保險股份有限公司陳報狀（本案卷第
    79至80頁）等附卷可證。則在別無其他資料可認聲請人有其
    他收入之情形下，以其於108每月平均收入約24,000元核算
    現在償債能力之基礎，堪認妥適。
  ㈢關於聲請人必要生活費用部分，聲請人主張每月支出15,529
    元（包含每月房屋租金7,500元）乙情，並提出租賃契約書
    （調卷第11至12頁）、存款人收執聯（調卷第13至14頁）為
    憑。而按債務人必要生活費用，以最近一年衛生福利部或直
    轄市政府所公告當地區每人每月最低生活費1.2倍定之，消
    債條例第64條之2第1項定有明文。本院參酌衛福部社會司所
    公告109年度高雄市最低生活費為13,099元，1.2倍即15,719
    元，聲請人主張每月必要支出約15,529元，尚屬合理，應予
    採計。
  ㈣關於聲請人扶養支出部分，聲請人稱與分居中之配偶共同扶
    養子女鄭○尹，每月支出扶養費7,500元。經查，鄭○尹係88
    年10月生，現就讀大學，於106年至107年度均無申報所得，
    名下無財產，無工作收入，亦未投保勞保，現未領取任何補
    助等情，此有戶籍謄本（調卷第16頁）、所得資料清單及財
    產歸屬資料清單（調卷第17至19頁）、勞工保險被保險人投
    保資料表（調卷第20頁）、存簿（本案卷第32至36頁、第40
    至42頁）、社會補助查詢表（本案卷第71至73頁）、學生證
    （本案卷第37頁）、學費繳費收據（本案卷第33頁）附卷可
    考。按民法第1114條第1款所定，直系血親相互間互負扶養
    義務，係指凡不能維持生活而無謀生能力時，皆有受扶養之
    權利，並不以未成年為限。又所謂謀生能力並不專指無工作
    能力者而言，雖有工作能力而不能期待其工作，或因社會經
    濟情形失業，雖已盡相當之能事，仍不能覓得職業者，亦非
    無受扶養之權利，故成年之在學學生，未必即喪失其受扶養
    之權利（最高法院56年台上字第795號判例可資參照）。查
    鄭○尹雖已成年，然現就讀大學，名下無財產，復無工作收
    入支應自己之生活開銷，確尚無謀生能力而需聲請人扶養。
    至於扶養費用數額部分，按受扶養者之必要生活費用，準用
    第1項規定計算基準數額，並依債務人依法應負擔扶養義務
    之比例認定之，消債條例第64條之2第2項亦有明定。準此，
    聲請人與其配偶所應負擔鄭○尹每月之扶養費，以109年度高
    雄市每人每月之最低生活費13,099元之1.2倍即15,719元計
    算為7,860元（計算式：15,719÷2＝7,860）。而聲請人僅主
    張每月支出子女扶養費7,500元，尚屬合理，應予列計。
  ㈤承上，聲請人目前每月收入約24,000元，扣除個人必要支出1
    5,529元、子女扶養費7,500元後，剩餘971元。聲請人目前
    負債總額為3,031,920元（調卷第37至65頁、第69頁，包括
    ：台灣銀行、華南銀行、滙誠第一資產管理股份有限公司、
    新加坡商艾星國際有限公司台灣分公司、中華電信），以每
    月所餘逐年清償，至少須約260年（計算式：3,031,920÷971
    ÷12≒260）始能清償完畢，應認其已不能清償債務。此外，
    聲請人無擔保或無優先權之債務總額未逾1,200萬元，且無
    消債條例第6條第3項、第8條或第46條各款所定駁回更生聲
    請之事由存在。則聲請人聲請更生為有理由，應予准許，爰
    命司法事務官進行本件更生程序。
四、依消債條例第11條第1 項、第45條第1 項、第16條第1 項，
    裁定如主文。
中　　華　　民　　國　 109　　年　　2 　　月　　25　　日
              　　民事庭　　  法　官　陳宛榆
以上正本係照原本作成。
本裁定不得抗告。
中　　華　　民　　國　 109　　年　　2 　　月　　25　　日
  　                          書記官　何福添